【裁判字號】    90,交訴,62
【裁判日期】    901016
【裁判案由】    公共危險等
【裁判全文】
臺灣雲林地方法院刑事判決                            九十年度交訴字第六二號
    公  訴  人  臺灣雲林地方法院檢察署檢察官
    被      告  乙○○
右列被告因公共危險等案件，經檢察官提起公訴（九十年度偵字第三三四九號），本
院判決如左：
    主  文
乙○○服用酒類，不能安全駕駛動力交通工具而駕駛，累犯，處有期徒刑月；又因
過失傷害人，累犯，處有期徒刑月；又駕駛動力交通工具肇事，致人受傷而逃逸，
累犯，處有期徒刑柒月。應執行有期徒刑壹年。
    事  實
一、乙○○前於民國八十六年間，因違反肅清煙毒條例案件，經法院判處有期徒刑三
    年，並於八十七年二月二十七日確定，甫於九十年五月十一日執行完畢。乙○○
    仍不知悔改，明知無駕駛執照不得駕車，且服用酒類或其他相類之物，不能安全
    駕駛動力交通工具者，不得駕駛動力交通工具，竟於九十年八月十七日凌晨一時
    三十五分許起，在雲林縣斗六市○○里○○路○段二七一號春夏秋冬小吃部，與
    友人飲用酒類，已達不能安全駕駛動力交通工具之情形下，猶無照駕駛車號ＺＵ
    Ｔ─一九○號輕型機車欲離開該小吃部返回住處，而其原應注意汽車駕駛人飲酒
    後其吐氣所含酒精成份超過每公升○．二五毫克以上者，不得駕車，及在劃有分
    向限制線之路段，不得駛入來車之車道內，並應注意車前狀況，隨時採取必要之
    安全措施，而依當時天候為晴天、夜間有照明、路面乾燥、無缺陷、無障礙物及
    視距良好之客觀情形下，又無不能注意之情事，乙○○竟疏未注意上開規定，於
    嚴重酒醉情況下，仍貿然於同日凌晨二時五十分許，在前開小吃部前即大學路二
    段二七一號前處，由北往南逆向快速行駛，適有甲○○騎乘車號ＫＦＭ─七九二
    號重型機車，沿雲林縣斗六市○○路○段（由南往北方向）行駛至該處，乙○○
    於發現甲○○所騎乘之機車時，已煞車閃避不及，其所騎乘之機車左前方與甲○
    ○所騎乘之機車左前方發生碰撞，雙方均人車倒地，致使甲○○因而受有頭部外
    傷併顱內出血之傷害。乙○○明知其騎車肇事，竟未採取必要之救護及向警方報
    告，另基於肇事逃逸之故意，將其所騎乘之前開輕型機車牽離現場，停放於雲林
    縣斗六市○○里鎮○路全買大賣場前，再搭乘計程車回家而離開現場。嗣經警循
    線於同日上午四時三十分許，在雲林縣斗六市○○里○○鄰○○街一七九號其住
    處查獲，經警於同日上午四時四十六分許，對乙○○施以酒精測試後，發現乙○
    ○吐氣所含酒精成分濃度達每公升一．○五毫克，始悉上情。
二、案經雲林縣警察局斗六分局報請臺灣雲林地方法院檢察署檢察官偵查起訴。
      理  由
一、訊之被告乙○○，對於右揭時、地無照及酒醉駕車，及其所騎機車在上開地點為
    警查獲之事實坦承不諱，惟矢口否認有何過失傷害及肇事逃逸之犯行，辯稱：當
    時伊喝很多酒，不知道有撞到人，並未肇事逃逸云云。惟查：（一）證人即春夏
    秋冬小吃部服務生吳志賢於警訊中證稱：「當時我在春夏秋冬ＫＴＶ大廳，我聽
    到有人說前面有發生車禍，我即到外面看．．．有人又說，請來幫忙，我即走到
    現場，我看到有二台機車相撞倒於路上，但我沒有注意看車牌號碼，及有一人倒
    於現場不動，還有一個人倒的正翻身起來．．．」、「當時在現場那個倒的正翻
    身起來的那個人的背影很像乙○○」等語，而被告於春夏秋冬小吃部飲酒後，自
    己騎乘機車返家，於發生車禍倒地後，猶能獨力將機車牽離現場，並自己以行動
    電話叫計程車搭車返家，其對於發生車禍撞及他人乙節，自難諉為不知，足見被
    告酒後駕車肇致車禍當時雖已酒醉，然尚未達無意識狀態，被告辯稱：因喝酒不
    知撞到他人云云，不足採信。（二）按行為人飲酒後吐氣所含酒精成份達每公升
    零點五五毫克，即反應較慢，感覺減低，影響駕駛，有行政院國軍退除役官兵輔
    導委員會台北榮民總醫院八十八年八月五日（八八）北總內字第二六八六八號函
    附卷可稽，本件被告為警查獲後，經警對其施以酒精測試，測得其口中吐氣所含
    酒精濃度達每公升一．○五毫克，有卷附之酒精測試表一紙在卷可稽，揆諸上開
    函文之說明，其之前駕駛機車行駛於道路上之狀態，顯已達不能安全駕駛動力交
    通工具之情甚明；且被告為警查獲當時，其出入車門困難、語無倫次、呆滯木僵
    之行為表現，亦有刑法第一百八十五條之三案件測試觀察紀錄表一紙在卷可佐，
    益徵被告已達嚴重酒醉而不能安全駕駛之狀態。（三）汽車駕駛人飲酒後其吐氣
    所含酒精成份超過每公升○．二五毫克以上者，不得駕車，又汽車在雙向二車道
    行駛時，在劃有分向限制線之路段，不得駛入來車之車道內，並應注意車前狀況
    ，隨時採取必要之安全措施，道路交通安全規則第一百十四條第二款、第九十七
    條第二款、第九十四條第三項分別定有明文，被告騎乘機車本應注意上述道路交
    通安全規定，且依當時為晴天、路面乾燥、無缺陷、無障礙物及視距良好之情形
    ，有道路交通事故調查報告表一紙在卷足據，並無不能注意之情形，被告能注意
    而不注意，因而肇至本件車禍，且被害人因本件車禍受傷，被告之過失行為與被
    害人之受傷間亦有相當因果關係，被告自應負過失傷害之責任。（四）再刑法第
    一百八十五條之四之駕駛動力交通工具逃逸罪，於八十八年四月二十一日經總統
    令公布，而本罪增訂之立法理由，乃「為維護交通安全，加強救護，減少被害人
    之死傷，促使駕駛人於肇事後，能使被害人即時救護，特增設本條」，觀此，立
    法者認駕駛人駕車肇事後，倘能將肇事之被害人，即時救護，即可減輕或避免被
    害人之傷亡，此攸關社會大眾生命、身體之安全，故而將此駕車肇事逃逸之行為
    ，予以犯罪化，其目的係在處罰棄置不顧之不道德行為，而重在道德規範及善良
    風俗之維護；又汽車駕駛人，駕駛汽車肇事致人受傷或死亡，應即採取救護或其
    他必要措施，並向警察機關報告，不得駛離，為道路交通管理處罰條例第六十二
    條第一項所明定。被告於本件車禍肇事後，離開肇事現場等情，已據被告供承在
    卷，參酌前開刑法第一百八十五條之四之立法意旨，係著重於被害人傷亡之即時
    救護，是被告肇事後，旋即離開車禍現場，顯未採取任何必要之救護措施以救護
    傷者，是其有肇事逃逸之行為甚明。（五）此外，復有道路交通事故調查報告表
    、雲林縣警察局舉發違反道路交通管理事件通知單、診斷證明書各一紙、相片十
    六幀在卷可參，及錄影帶一捲扣案可資。綜上所陳，被告辯稱當時不知道有撞到
    人及未肇事逃逸云云，顯係事後卸責之詞，不足採信。本件事證明確，被告犯行
    堪以認定。
二、核被告乙○○所為，係犯刑法第一百八十五條之三之服用酒類，不能安全駕駛動
    力交通工具而駕駛罪、第二百八十四條第一項前段之過失傷害罪、第一百八十五
    條之四之駕車肇事致人受傷而逃逸罪。被告未考領有機車駕照，即騎乘前揭機車
    行駛於道路上，及酒醉駕車，並肇致上開車禍，因而致人受傷，應依道路交通管
    理處罰條例第八十六條第一項之規定，就其過失傷害部分加重其刑。被告前因違
    反肅清煙毒條例案件，經法院判處有期徒刑三年，並於八十七年二月二十七日確
    定，甫於九十年五月十一日執行完畢，此有台灣雲林地方法院檢察署刑案資料查
    註紀錄表附卷可稽，其於五年內再犯本件最重本刑為有期徒刑以上之罪，為累犯
    ，應依刑法第四十七條之規定就酒醉駕車及肇事逃逸部分犯行加重其刑，另就過
    失傷害部分犯行遞加重其刑。爰審酌被告嚴重酒醉，猶駕車行駛道路，危害行車
    安全甚鉅，且因過失肇事致人受傷，又未採取必要措施，即逃離車禍現場，其犯
    罪之動機、目的、手段、所生損害，及其犯後否認犯行，迄今尚未與被害人達成
    和解等一切情狀，分別量處如主文所示之刑，並定其應執行之刑，以資懲儆。
據上論斷，應依刑事訴訟法第二百九十九條第一項前段，道路交通管理處罰條例第八
十六條第一項，刑法第二百八十四條第一項前段、第一百八十五條之三、第一百八十
五條之四、第四十七條、第五十一條第五款，罰金罰鍰提高標準條例第一條前段，判
決如主文。
本案經檢察官林良蓉到庭執行職務。
中      華       民      國      九十      年      十     月    十六    日
                                        臺灣雲林地方法院刑事第二庭
                                            法  官  冷  明  珍
右正本證明與原本無異。
如不服本判決，應於送達後十日內，向本院提出上訴狀。（須附繕本）
                                            書記官  周  麗  雲
中      華       民      國      九十      年      十     月    十六    日
中華民國刑法第二百八十四條
 (過失傷害罪)
因過失傷害人者，處六月以下有期徒刑、拘役或五百元以下罰金，致重傷者，處一年
以下有期徒刑、拘役或五百元以下罰金。
從事業務之人，因業務上之過失傷害人者，處一年以下有期徒刑、拘役或一千元以下
罰金，致重傷者，處三年以下有期徒刑、拘役或二千元以下罰金。
中華民國刑法第一百八十五條之三
服用毒品、麻醉藥品、酒類或其他相類之物，不能安全駕駛動力交通工具而駕駛者，
處一年以下有期徒刑、拘役或三萬元以下罰金。
中華民國刑法第一百八十五條之四
駕駛動力交通工具肇事，致人死傷而逃逸者，處六月以上五年以下有期徒刑。


司法院資訊處製作；財團法人民間司法改革基金會備份。
